臺灣屏東地方法院刑事判決　　　　　　　　　　　　　九十年度易字第一三七四號
　　公　訴　人　臺灣屏東地方法院檢察署檢察官
　　被　　　告　乙○○
右列被告因違反食品衛生管理法案件，經檢察官提起公訴（九十年度偵字第六二五八
號），本院判決如左：
    主  文
乙○○無罪。
    理  由
一、公訴意旨略以：被告乙○○係南仁湖育樂股份有限公司（小墾丁綠野渡假村）之
    主廚，對於食品及保存方法知之甚詳，負責指揮承製臺北市華江高中畢業旅行團
    於民國九十年八月十四日下午七時三十分晚餐之膳食，因未遵守食品衛生管理法
    之規定，於處理食物時疏未注意，未提供優良衛生環境，無有效防止病媒措施，
    任令工作檯面溼亂未及時處理、工作檯面下死角處有垃圾積存未清理、地面油污
    未清理、垃圾桶已滿未隨時清理、冷盤熟食餐盤重疊會造成交叉污染、工作檯面
    置污染之抹布、工作人員未戴工作帽等缺失，致使消費者蘇安美等六人發生食物
    中毒，經屏東縣衛生局採集人體肛門檢體六件檢驗結果，均驗出腸炎弧菌。因認
    被告乙○○涉犯食品衛生管理法第三十一條第一款之罪嫌，應依同法第三十四條
    第三項科刑。
二、本件公訴人認被告涉有右揭犯嫌，係以證人即屏東縣衛生局職員甲○○之證詞，
    及卷附屏東縣衛生局食品中毒事件調查簡速報告單、該衛生局函、食品中毒調查
    表、公共場所衛生管理資料卡、食品被污染或處置錯誤之場所、行政院衛生署疾
    病管制局防疫驗檢檢體送驗單等為其主要論據。訊據被告則堅決否認有何違反食
    品衛生管理法之犯行，辯稱：腸炎弧菌的潛伏期長達十五至二十小時，而出現吐
    瀉症狀之客人之前也有在別的地方用餐，所以不能證明是在被告之餐廳受感染等
    語。
三、按犯罪事實應依證據認定之，無證據不得推定其犯罪事實。又不能證明被告犯罪
    者，應諭知無罪之判決，刑事訴訟法第一百五十四條、第三百零一條第一項分別
    定有明文。次按事實之認定，應憑證據，如未能發現相當證據，或證據不足以證
    明，自不能以推測或擬制之方法，為裁判基礎。另認定犯罪事實所憑之證據，雖
    不以直接證據為限，間接證據亦包括在內，然而無論直接或間接證據，其為訴訟
    上之證明，須於通常一般之人不致有所懷疑，而得確信其為真實之程度者，始得
    據為有罪之認定，倘其證明尚未達到此一程度，而有合理之懷疑存在時，即無從
    為有罪之認定，最高法院分別著四十年台上字第八十六號、七十六年台上字第四
    九八六號判例可資參照。
四、經查：
    (一)本案案發後之九十年八月十五日，屏東縣衛生局人員曾前往被告工作之餐廳調
      查，雖發現該餐廳有工作檯面潮溼未及時拭擦；工作檯下面死角地方有垃圾未
      清理乾淨等多項缺失，然因被害人食餘菜餚已無留存，故未採得任何食物檢體
      ，亦未在餐廳內發現可疑菌種，此有該局食品中毒事件調查簡速報告單、食品
      中毒調查報告、餐飲業者限期改善通知書及訪問紀要各一份附卷可稽。是公訴
      人認為被害人蘇安美等六人之人體檢體（肛門拭子）中所含腸炎弧菌病原體係
      來自被告工作之餐廳或所提供之食物，即乏憑據。
    (二)又被害人蘇安美、林淑玲、劉玟林、姜宗志、賴惠蘭及陳政宏等六人皆為台北
      市華江高級中學師生，九十年八月十四日，上開六人與其他同校師生共四十六
      人一起搭乘同一部遊覽車南下進行畢業旅行。該日「中午十一時三十分左右」
      ，全體師生在台南縣永康市「鴻德餐廳」食用午餐，同日「晚間十九時三十分
      左右」，則在案發地點即屏東縣小墾丁綠野渡假村食用晚餐，同日晚間二十一
      時許起，即陸續有師生出現嘔吐及腹瀉症狀，最後一位出現症狀之學生係陳政
      宏，其發病時間在次日六時三十分，全部被害人症狀之潛伏期中位值為六小時
      三十分等情，亦據被害人蘇安美供述明確（見本院卷第八十四頁筆錄），並有
      台北市立華江高級中學九十一年十一月十一日北市華江高中訓字第○九一三○
      三三九二○○號函、屏東縣衛生局攝食嫌疑食品之人員資料表及食品中毒調查
      表各一份在卷供憑。惟腸炎弧菌進入人體後至中毒發病前之潛伏期，有認為係
      一小時至十小時者（證人即屏東縣衛生局人員甲○○之證詞，見偵查卷第二十
      頁筆錄）；有認為係四小時至四天者（高雄醫學大學網站，網址：http://www.
      kmu.edu.tw/~kmcj/data/8711/4105.htm）；有認為是二小時至四十八小時者
      （高雄縣政府衛生局網站，網址：http://www.khshb.gov.tw/faq/faq-menu.
      htm）；亦有認為係二小時至四十小時，平均為十至二十小時者（康寧護理專
      科學校網站，網址：http://angel.knjc.edu.tw/health/faq/food.html），
      此分別有自各該網站下載列印之資料附卷可考。綜觀上述腸炎弧菌發病之潛伏
      期，及被害人之用餐時間，尚無法絕對排除被害人因食用「午餐」而導致發病
      之可能性。蓋依腸炎弧菌最長之潛伏期計算，被害人等所食用之午、晚餐皆包
      含在潛伏期內，況腸炎弧菌進入人體後是否發病與攝入細菌數量之多寡有關，
      而本案查無任何證據可證明被害人攝入腸炎弧菌之數量，故尚不能以推測或擬
      制之方法，遽認被害人之發病，即係彼等食用之晚餐含有腸炎弧菌所導致。
    (三)依上說明，公訴人所舉之證據不足以證明被告確有違反食品衛生管理法第三十
      一條第一款之犯行。此外，又查無其他積極之證據，足認被告確有公訴人所指
      之犯行，不能證明被告犯罪，揆諸前開法律規定及判例意旨，依法應諭知無罪
      之判決。
據上論斷，應依刑事訴訟法第三百零一條第一項，判決如主文。
中      華      民      國      九十一    年    十二    月    二十七    日
                                      臺灣屏東地方法院刑事第五庭
                                          法  官  王以齊
右正本證明與原本無異。
如不服本判決，應於判決送達後十日內，向本院提出上訴狀。
                   書記官  盧姝伶
中      華      民      國      九十一    年     十二   月    二十七    日
